【裁判字號】    95,交聲,205
【裁判日期】    951123
【裁判案由】    違反道路交通管理處罰條例聲明異議
【裁判全文】
臺灣基隆地方法院交通事件裁定         95年度交聲字第205號
原處分機關  交通部公路總局臺北區監理所基隆監理站
異  議  人
即受處分人  甲○○
上列異議人即受處分人因違反道路交通管理處罰條例案件，對於
交通部公路總局臺北區監理所基隆監理站於中華民國95年10月12
日所為之裁決（原處分案號：基監字第裁42-Z00000000號），聲
明異議，本院裁定如下：
    主  文
異議駁回。
    理  由
一、原處分意旨略以：異議人即受處分人甲○○於民國95年8 月
    16日下午3 時44分許，駕駛車牌號碼167-KC號、車重35公噸
    之營業貨櫃曳引車（下稱系爭貨櫃車），行經國道三號高速
    公路南下99公里處，因時速達101 公里，已超過該處20公噸
    以上車輛限速90公里之規定，為警依法舉發，故依道路交通
    管理處罰條例第33條第1項、第63條第1項等規定裁處異議人
    罰鍰新臺幣（下同）3,500元，並記違規點數1點等語。
二、異議意旨則以：系爭貨櫃車上裝有行車紀錄器，依紀錄卡顯
    示當時車速約在98至99公里，尚在勸導免罰之10公里範圍內
    ，故向本院提出異議，求為撤銷原處分。
三、按汽車行駛於高速公路、快速公路或設站管制之道路，不遵
    使用限制、禁止、行車管制及管理事項之管制規則，而有行
    車速度超過規定之最高速限或低於規定之最低速限之行為，
    處汽車駕駛人3,000元以上6,000元以下罰鍰；上開管制規則
    由交通部會同內政部定之，道路交通管理處罰條例第33條第
    1項、第6項定有明文。而依此授權訂定之高速公路及快速道
    路交通管制規則第5條第1項前段則規定：汽車行駛高速公路
    及快速道路，應依速限標誌指示。
四、異議人雖以前揭情詞質疑原處分機關之裁決處分，然查：
    (一)目前我國警察取締超速駕駛之科學儀器可區分為二類，
        一為定點設置之固定式測速照相設備（包含有雷達、雷
        射與感應線圈等），一為手持或車裝流動測速儀器（發
        射兩條雷射光束計算目標車輛之進、出場時間）。後者
        又可分為二種，一為定置路旁附有照相機之固定雷射測
        速儀器，另一種為警員手持雷射測速槍，確認超速後當
        場攔停舉發或逕行舉發。固定式雷達測速之技術發展較
        早，我國經濟部標準檢驗局（經濟部於88年1 月26日將
        原為「中央標準局」之標準及度政業務，與「商品檢驗
        局」之商品檢驗業務合併，改制為「經濟部標準檢驗局
        」）已定有檢驗標準，而雷射測速儀器至今雖無檢驗標
        準（標準檢驗局已於日前委託工研院代辦國家度量衡標
        準實驗室，建立與維持國家度量衡標準，進行雷射光頻
        標準─超高穩定度雷射光源、絕對光譜輻射新熱力學溫
        標、奈米計量標準及雷射都卜勒流體測速等研究，未來
        可望針對雷射測速儀器建立檢驗標準），然我國警察機
        關向國外採購使用之雷射測速儀器，均經國外具公信力
        之機構檢定合格，且因雷射測速一次僅能瞄準一個測速
        目標（卷附內政部警政署國道公路警察局第六警察隊95
        年10月4 日公警六交字第0950672065號函參照），偵測
        時間僅需0.3 秒，不需校正可連續紀錄違規超速車輛並
        配合照相設備取證，準確度較雷達測速更高，邇來廣為
        世界各國交通警察機關使用，凡此均為本院承辦交通案
        件之職務上所知事項。
    (二)查本件舉發單位即內政部警政署國道公路警察局第六警
        察隊係以「UX009043」之雷射測速儀器，在國道三號高
        速公路南下99公里處進行採證之事實，有卷附該警察隊
        95年11月8 日公警六交字第0950672413號函可稽，因我
        國經濟部標準檢驗局如前所述尚未有檢定雷射測速儀器
        之規範，故在未有檢定規範以前適用國際檢驗規定（國
        外需經過檢定合格始得出廠），尚無違法之處。而上開
        測速儀器之檢驗合格文件譯本業經我國駐美國臺北經濟
        文化代表處認證等情，有內政部警政署國道公路警察局
        第六警察隊上開函文所附之檢驗、認證文書資料在卷可
        考。基此，本件執勤警員所使用之雷射測速儀器之準確
        度，應係值得信賴。而依舉發員警乙○○到庭之證述，
        雷射測速一次只能鎖定一個目標，當時鎖定系爭貨櫃車
        ，舉發攔停後曾讓異議人觀看雷射測速儀器面板上之數
        值為101 公里（95年11月22日訊問筆錄參照）等語，堪
        認異議人當時車速確已超過當地速限90公里甚明。
    (三)異議人雖執系爭貨櫃車上之行車紀錄器之紀錄卡，辯稱
        其當時車速僅約98至99公里，尚在勸導免罰之10公里寬
        容值內，然依卷附行車紀錄卡所示，異議人當時車速峰
        值確已達100 公里左右，與警員舉發所採用之雷射測速
        儀器所測得之數值幾近相同，則原處分機關認定異議人
        確有超速違規之事實，即無不合。至交通部訂定之「違
        反道路交通管理事件統一裁罰基準及處理細則」第12條
        第1 項第11款固有行為人駕駛汽車行車速度超過規定之
        最高時速未逾10公里，而未嚴重危害交通安全、秩序或
        發生交通事故，且情節輕微，以不舉發為適當者，交通
        勤務警察或依法令執行交通稽查任務人員得對其施以勸
        導，免予舉發之規定，惟本件因雷射測速儀器顯示異議
        人之車速已達101 公里，核無上開規定之適用，則舉發
        員警本於依法行政之原則，仍對異議人舉發違規，應屬
        適法。
五、綜上，本件異議人在高速公路超速行駛之事實，堪信為真。
    是以原處分機關依道路交通管理處罰條例第33條第1 項、第
    63條第1 項等規定，佐以違反道路交通管理事件統一裁罰基
    準表中有關期限內到案聽候裁決之標準，裁處異議人罰鍰最
    低額3,500 元（大型車），並記違規點數1 點，核無違誤。
    從而，本件異議為無理由，應予駁回。
據上論斷，應依道路交通案件處理辦法第19條，裁定如主文。
中    華    民    國    95    年    11    月    23    日
                  交通法庭法  官  楊皓清
以上正本證明與原本無異。
對於本件裁定如有不服，應於收受送達後5日內，向本院提出抗
告書狀，敘述抗告之理由，抗告於臺灣高等法院。
中    華    民    國    95    年    11    月    23    日
                          書記官  王月娥


司法院資訊處製作；財團法人民間司法改革基金會備份。
